臺灣臺南地方法院民事判決　　　　　　 100年度訴字第1070號
原　　　告　鄭秀雀
被　　　告　陳子涵
訴訟代理人　林琦勝律師
　　　　　　嚴庚辰律師
送達代收人　施郁芳
上列當事人間清償借款事件，經本院於民國100年12月15日言詞
辯論終結，判決如下：
    主      文
被告應給付原告新臺幣肆佰貳拾參萬捌仟元，及自民國100年6月
2日起至清償日止，按週年利率百分之六計算之利息。
訴訟費用新臺幣肆萬貳仟玖佰柒拾陸元由被告負擔。
    事實及理由
一、原告主張略以：訴外人蔡義雄自民國98年起陸續背書交付其
    媳婦即被告陳子涵之支票向原告借款，到期前要求延期則再
    交付新支票換回舊支票，惟原告所持有之被告簽發如附表所
    示票面金額合計共4,238,000元之6紙支票（以下合併簡稱系
    爭支票） 則經原告分別於100年5月30日及100年6月2日提示
    遭退票， 原告已發存證信函催告被告於函到5日內清償系爭
    票款4,238,000元，惟被告迄今仍拒絕不付款，爰依票據法
    第5條、第126條請求被告給付票款，並聲明求為判決(1)被告
    應給付原告4,238,000元，及自100年6月2日起至清償日止，
    按週年利率百分之6計算之利息。(2)訴訟費用由被告負擔。
二、被告抗辯略以：
（一）被告於本院言詞辯論前以書狀及於100年10月26日言詞辯
      論抗辯略以：
    1.訴外人蔡義雄於過世前，雖曾要求被告將支票借予其使用
      ，然因被告本身並非有相當資力之人，為免不當之風險，
      乃斷然拒絕蔡義雄之要求。且被告本身與蔡義雄間並無任
      何交易或資金上往來，故亦未曾簽發過支票給蔡義雄。原
      告所持有之支票，應係蔡義雄未經被告同意，私自擅取被
      告之支票及印章所簽發，被告並無任何簽發支票之行為，
      此參支票上之書寫筆跡，非是被告之筆跡即明。
    2.又蔡義雄在世時，被告未曾聽聞蔡義雄言及與其原告間有
      何借貸關係，原告既主張其係因蔡義雄向其借款而持有系
      爭支票，則原告應證明其與蔡義雄間之資金往來及交付經
      過等情形。
    3.否認系爭支票上被告簽名之真正。
（二）被告嗣於本院100年11月30日言詞辯論時當庭陳稱 蔡義雄
      曾向其借支票使用，並自認系爭支票上之印文為被告所蓋
      ，其上之簽名亦係被告所親為，但抗辯被告並未在系爭支
      票上書寫金額等其他事項，應認被告未完成發票行為，無
      須負發票責任。
（三）聲明：
    1.原告之訴駁回。
    2.訴訟費用由原告負擔。
    3.如受不利之判決，願供擔保，請准宣告免為假執行。
三、得心證之理由：
（一）按發票人簽發票據交付執票人，故意將票據上其他應記載
      事項之全部或一部，授權執票人補充記載，以完成發票行
      為，即所謂空白授權票據，在補充填載完成後，不問填載
      之人是否無權或越權，均有使票據完成發票之效力，發票
      人應按填載後之文義負責。執票人善意取得已具備法定應
      記載事項之票據者，得依票據文義行使權利，發票人不得
      以票據原係欠缺應記載事項為由，對於執票人主張票據無
      效（票據法第11條第2項參照）。
（二）本件被告於本院100年11月30日言詞辯論期日 當庭陳稱蔡
      義雄曾向其借支票使用，並自認系爭支票上之印文為被告
      所蓋，其上之簽名亦係被告所親為等語，惟否認票面其餘
      記載（如金額）為伊填寫云云。經查，系爭支票係由被告
      於發票人處簽名蓋章之事實，既為被告所自認，則被告於
      簽發系爭支票時交予蔡義雄時，應認被告已授權蔡義雄自
      行填載金額等記載以完成發票行為，即系爭支票上之票面
      金額雖非被告親自填載，惟依前揭說明，系爭支票符合空
      白授權票據之要件，蔡義雄在補充填載完成後，不問其填
      載是否逾越被告之授權，均已使票據行為完成，被告自應
      依蔡義雄填載後之文義負責；且蔡義雄係於填載完成後始
      交付原告，被告復無法證明原告非善意取得票據者，則被
      告自不得以系爭支票原係欠缺應記載事項為由，主張無須
      負系爭支票之票據責任。
（三）復按票債務人不得以自己與發票人或執票人之前手間所存
      抗辯之事由對抗執票人，票據法第13條前段定有明文；又
      按票據行為為不要因行為，即不以給付之原因為要素而得
      成立之行為，凡簽名於票據之人，不問原因如何，均須依
      票上所載文義負責，除執票人取得票據係出於惡意或詐欺
      者外，發票人不得以自己與執票人前手所存抗辯之事由，
      對抗執票人；又執票人之取得票據苟非出於惡意或詐欺，
      縱使該執票人之前手對於發票人，係因侵權行為而取得票
      據，發票人亦不得以此對抗執票人（參最高法院49年臺上
      字第678號及21年上字第739號判例意旨）。被告辯稱其與
      原告間無借貸關係，亦不清楚原告為何將系爭支票大部分
      票款匯入被告帳戶云云。經查：
    1.原告主張蔡義雄向其借款時稱係其子及媳婦作工程，需要
      押標，因為縣政府還沒有給工程款，須要錢週轉，始交付
      被告帳號，要原告將借款匯入被告帳戶等語，業據其提出
      匯款單6紙為證，被告亦不爭執原告所匯之款項確實匯入
      被告帳戶內，足認原告所為蔡義雄持系爭支票向其調借現
      金之主張為可採信。
    2.系爭支票既應認係被告所簽發，則被告簽發系爭支票，縱
      如其所稱係因借票給蔡義雄使用而交付，被告並無證據證
      明原告取得系爭支票有何惡意情事，抑或者原告與蔡義雄
      間有何共同勾串詐欺情形，則揆之上開規定及判例意旨，
      被告自不得以自己與蔡義雄間所存上開事由，對抗原告而
      免負系爭支票之票據責任。
（四）末按在票據上簽名者，依票上所載文義負責；發票人、背
      書人及其他票據債務人，對於執票人連帶負責，並擔保支
      票之支付；又執票人向支票債務人行使追索權時，得請求
      自為付款提示日起之利息， 如無約定利率者，依年利6釐
      計算，票據法第5條第1項、第126條、第144條、第96條第
      1項、第133條規定甚明。本件被告應就系爭支票負票據責
      任，業如前述，則原告本於票據關係請求被告給付系爭支
      票之票款計4,238,000元及自最後一紙支票提示日之100年
      6月2日起按週年利率百分之6計算之利息， 為有理由，應
      予准許。
四、按訴訟費用，由敗訴之當事人負擔；法院為終局判決時，應
    依職權為訴訟費用之裁判， 民事訴訟法第78條及第87條第1
    項分別定有明文。查本件訴訟費用為42,976元（即第一審裁
    判費），爰依上開規定確定訴訟費用由敗訴之被告負擔。
五、本件原告未陳明願供擔保請准宣告假執行，本院亦無此假執
    行之諭知，自無庸酌定相當擔保金額准許被告免為假執行，
    併此敘明。
六、據上論結，原告之訴，為有理由，依民事訴訟法第78條、第
    87條第1項，判決如主文。
中    華    民    國   100    年    12    月    29    日
                          臺灣臺南地方法院民事第二庭
                                法  官  王 獻 楠
上為正本，係照原本作成。
如不服本判決，應於本判決送達後20日內提出上訴狀（須按他造
當事人之人數附繕本）。如委任律師提起上訴者，應一併繳納上
訴審裁判費。
中    華    民    國   100    年    12    月    29    日
                                書記官  李 鎧 安
  附表：
┌──┬──────┬──────┬──────┬──────┐
│編號│支 票 號 碼 │發   票   日│票 面 金 額 │提   示  日 │
├──┼──────┼──────┼──────┼──────┤
│ 01 │AA0000000號 │100年3月30日│600,000元   │100年6月2日 │
├──┼──────┼──────┼──────┼──────┤
│ 02 │AA0000000號 │100年3月30日│700,000元   │100年6月2日 │
├──┼──────┼──────┼──────┼──────┤
│ 03 │AA0000000號 │100年4月30日│1,500,000元 │100年6月2日 │
├──┼──────┼──────┼──────┼──────┤
│ 04 │AA0000000號 │100年5月30日│238,000元   │100年5月30日│
├──┼──────┼──────┼──────┼──────┤
│ 05 │AA0000000號 │100年5月30日│200,000元   │100年5月30日│
├──┼──────┼──────┼──────┼──────┤
│ 06 │AP0000000號 │100年5月30日│1,000,000元 │100年6月2日 │
├──┴──────┴──────┴──────┴──────┤
│以上支票之發票人均為陳子涵，均經蔡義雄背書，金額均為新臺幣，│
│日期均為民國，付款人均為臺灣銀行新營分行。                  │
└──────────────────────────────┘